臺灣臺中地方法院刑事判決　　　　　　　　　　　　九十三年度訴字第二二三四號
　　公　訴　人　臺灣臺中地方法院檢察署檢察官
　　被　　　告　丁○○
　　指定辯護人　本院公設辯護人　丙○○
右列被告因強盜案件，經檢察官提起公訴（九十三年度偵字第一四九七八號），本院
判決如左：
    主  文
丁○○意圖為自己不法之所有，攜帶兇器，以強暴至使不能抗拒，而使他人交付其物
，處有期徒刑柒年貳月。
    犯罪事實
一、丁○○於民國九十三年八月二十五日二十三時二十五分許，在臺中縣清水鎮○○
    路與中央北路口之東海超級市場前，見乙○○購物出來，乃前往搭訕，拜託乙○
    ○載他一程，乙○○心想順路即應允之。詎丁○○甫坐上乙○○所騎乘車牌號碼
    ＥＹＹ─八九九號機車，在臺中縣清水鎮○○路三一五巷內行駛約一百公尺時，
    竟基於意圖為自己不法所有之犯意，拿出客觀上足以傷害人之生命、身體而可供
    作兇器使用之菜刀一把，抵住乙○○之脖子說：「我不想殺人，我只要錢」等語
    ，以此強暴方式，至使乙○○不能抗拒，而交付新臺幣（下同）一千元，丁○○
    猶嫌不夠，乙○○再交出五張一百元之鈔票後，丁○○始揚長而去。乙○○隨即
    報警，經警據報循線在臺中縣清水鎮○○路與中央北路口處，查獲丁○○，並在
    其身上扣得上開菜刀一把及現金一千元一張、一百元五張（現金已發還乙○○）
    。
二、案經乙○○訴由臺中縣警察局清水分局報告臺灣臺中地方法院檢察署檢察官偵查
    起訴。
    理  由
一、證據能力之爭執：
（一）按被告之自白，非出於強暴、脅迫、利誘、詐欺、疲勞訊問、違法羈押或其他
      不正之方法，且與事實相符者，得為證據。又按被告以外之人於審判外之言詞
      或書面陳述，除法律有規定者外，不得作為證據。再按被告以外之人於偵查中
      向檢察官所為之陳述，除顯有不可信之情況者外，得為證據。另按被告以外之
      人於檢察事務官、司法警察官或司法警察調查中所為之陳述，與審判中不符時
      ，其先前之陳述具有較可信之特別情況，且為證明犯罪事實存否所必要者，得
      為證據。刑事訴訟法第一百五十六條、第一百五十九條第一項、第一百五十九
條之一第二項、第一百五十九條之二分別定有明文。
（二）被告丁○○雖供稱：伊於製作警詢及偵訊當天，因有服用清濱醫院開立之安眠
      藥，迷迷糊糊，不知自己說什麼話云云，本院公設辯護人亦為被告辯稱：被告
      於警詢及偵訊時之筆錄，若有被告所述精神迷迷糊糊之情形，被告警詢時之筆
      錄，又係審判外之陳述，應均無證據能力云云。但查：
  １、被告於警詢及偵查時所為之供陳，係屬被告本人之陳述，並非被告以外之人之
      陳述，核與刑事訴訟法第一百五十九條第一項、第一百五十九條之一第二項、
      第一百五十九條之二等均在規範「被告以外之人之陳述」之規定，即有未合，
      自無各該條文之適用。公設辯護人謂被告於警詢時之陳述，係審判外之陳述，
      應無證據能力云云，於法不合，自無可採。
  ２、被告雖謂：伊於警詢及偵查時，因有服用安眠藥而迷迷糊糊云云（姑不論被告
      此部分所陳，是否實在），但此情形，核與製作警詢筆錄或製作偵訊筆錄之人
      員以強暴、脅迫、利誘、詐欺、疲勞訊問、違法羈押或其他不正之方法，違法
      取供之情狀，顯不相符，而被告於警詢及偵查中之自白，經本院審認結果，又
      認係與事實相符（理由詳後述），則依首揭規定，自得為證據。被告與公設辯
      護人認被告於警詢及偵查中之陳述，並無證據能力，又不可採。
二、訊據被告丁○○對於右揭時、地有攜帶扣案之菜刀，並有向被害人乙○○要現金
    一千元一張及一百元五張等事實，固坦承不諱，但矢口否認有何強盜犯行，辯稱
    ：當天下午二時許，伊有吃清濱醫院開立之安眠藥八顆，故案發時發生什麼事情
    ，都不清楚，伊沒有跟被害人說：我不要命，只要錢等語，於警詢及偵訊時，亦
    不知自己說什麼話云云。經查：
（一）右揭事實，業據被告於警詢時、偵查中及檢察官於九十三年八月二十六日向本
      院聲請羈押由本院訊問時均供承不諱，核與被害人乙○○於警詢時及本院審理
      中先後指訴之情節相符，並有臺中縣警察局清水分局搜索扣押筆錄暨扣押物品
      目錄表、贓物認領保管單、照片、現場圖附卷可稽，及扣案之菜刀一把足資佐
      憑，堪信被告前開自白，確有所據。
（二）被告雖以前揭情詞置辯，但查：
  １、被害人乙○○到庭係結證稱：「（審判長問：你進去買東西時，有沒有看到被
      告在超市門口？）有，當時被告站著靠在超商客人停放在超商門外的汽車，我
      進去的時候被告就一直看著我，我覺得怪怪的，就有注意到他，買不到五分鐘
      就出來了，我出來後，他還是靠在車旁，就慢慢走過來。」、「（辯護人問：
      被告當時要求你載他時，口氣、表情如何？）蠻有禮貌的，要我載他一百公尺
      ，拜託一下，我想說有順路就載他．．．」、「（檢察官問：被告與正常人講
      話有沒有不同或神智不清？）看起來應該不會。」、「被告搶我時，說要向我
      拿錢，我就拿給他，他說不夠的話，還要我的電話，還要跟我拿．．．」、「
      （檢察官問：你跟被告說電話時，他如何把電話號碼記下來？）用頭腦記的，
      沒有拿紙筆。」、「（檢察官問：被告當時有背出來給你聽嗎？）有，背出來
      是正確的。」等語，有本院審判筆錄在卷可考。則被告既會先行觀察，鎖定被
      害人為目標，再藉機以禮貌性之問話，向被害人搭訕，復於被害人交付之財物
      不足時，向被害人索討聯絡電話，並能正確背誦，顯見對於犯案非無計畫，頭
      腦亦屬清晰，已難認被告於案發時有何精神或意識不清之異常情狀。
  ２、而逮捕被告之臺中縣警察局清水分局三田派出所警員王俊民復到庭結證稱：「
      （辯護人問：你去逮捕被告時，他在東海超市時是在做什麼事情？）是民眾報
      案，我們去的時候，看到被告在打電話，在東海超市前打公共電話。」、「（
      辯護人問：逮捕被告時，他意識如何？）我之前跟被告就有認識，他在轄區有
      毒品前科，是被管制者，我上前去問他在做什麼，他就跟我在那裡聊天。他的
      眼神跟之前看到的都一樣，懶懶的，跟一般吸毒的一樣，眼神渙散。」、「（
      審判長問：你在最先遇到被告的時間，是否就是你搜索扣押筆錄上所記載的二
      十三時五十五分？）更早，我遇到被告時，他因為毒品案件被法院傳訊，我遇
      到他，問他他怎麼可以出來，他說法院叫他另一天再到庭，就先聊毒品的案件
      ，一直到被害人用電話報案後，與被害人父親騎機車在附近找尋歹徒，又轉回
      來現場，我才知道原來被告是我據報到場要處理的搶匪，這中間有十幾分至二
      十分鐘以上，二十三時五十五分是被害人回來指認被告的時間。」、「我下車
      後與被告聊天，另外一警網又再附近繞，找尋搶匪，當時我不知道被告就是搶
      匪。」等語，有本院審判筆錄在卷可考。可知被告係在案發後不久，即與證人
      王俊民相遇，其既能與證人王俊民正常交談、對答達十幾分鐘至二十分鐘以上
      ，足見被告當時對於一般事理之辨識、理解能力，核與平常情形並無不同。
  ３、另就被告製作警詢筆錄時之情形，證人王俊民係結證稱：「（辯護人問：製作
      筆錄時，被告回答情形如何？）很模糊，還一直想要跟被害人私下和解，把罪
      行湮滅。」、「（辯護人問：被告稱當時不知在做什麼事情，是警方引導他？
      ）不可能．．．」、「（檢察官問：在被告警訊筆錄內，有寫他的電話是○四
      ─00000000，怎麼知道的？）問被告，被告回答的．．．」、「（檢
      察官問：幫被告製作筆錄時，是否還清楚答覆家裡電話？）是。」、「（檢察
      官問：在筆錄最後，你們有問他有何意見補充，筆錄記載他向被害人借款不成
      ，才拿刀出來，現在非常後悔，這是被告自己的陳述嗎？）是，這個案件從頭
      到尾被告都知道，他才表示悔悟。」、「（檢察官問：你幫被告製作筆錄時，
      他還有抗辯借款不成才拿刀出來，他是否是這樣說？）是。」、「（檢察官問
      ：當時意識是否清楚？）清楚。」等語，且觀諸被告之警詢筆錄內容，被告確
      實均能針對問題回答，並就案發情節加以交代，又能就自己之行為表示後悔，
      則依常理，被告於製作警詢筆錄時，若非意識清楚而有辨別事理能力，豈有可
      能如警詢筆錄所載明確地表達自己之意見，甚至就自己所為表示悔悟？基此，
      被告於警詢時並無神志不清之情狀，應屬灼然。
  ４、再者，經本院向清濱醫院函詢後，該醫院雖表示係開立助眠劑處方Modipanol
      （學名：Flunitrazepam）給被告，需遵照醫囑每晚睡前最多一粒錠劑服用，
      且行政院國軍退除役官兵輔導委員會臺中榮民總醫院亦函覆稱：「一學名：
      Flunitrazepam藥物即是坊間所謂「FM-2」，為相當強的鎮靜安眠藥，一般市
      面每顆劑量為2mg，1-2mg對一般失眠的人即有治療效果，即可入睡。而且口服
      之後，二十至三十分鐘就會反應，口服之後約二小時左右作用到達最高點，鎮
      靜安眠的效果，則可持續八小時左右。二Flunitrazepam這種藥物口服之後，
      主要在肝臟代謝，由腎臟排泄，部分代謝物亦具有中樞神經抑制的作用。因此
      肝腎功能異常的人服用此藥，可能延長作用時間，加強作用效果。當口服過量
      時藥物作用，代謝及排泄的時間可能更為延長。因此，假設丁○○君沒有肝腎
      器官功能不良的問題，他服用八顆Flunitrazepam應在二十分鐘左右就神智不
      清及嗜睡，而嗜睡或意識不清的時間可能持續八至十二小時以上，至於可持續
      多久，由於每個人體質不同，服用劑量不同，持續的時間也大不同。」等情，
      有清濱醫院九十三年十一月十二日九三清醫字第０一一五號函、行政院國軍退
      除役官兵輔導委員會臺中榮民總醫院同年十二月三日中榮急字第０九三０００
      ０三０四號函附卷可參。但查：
    (1)被告雖辯稱：於案發當日下午二時許，曾服用八顆清濱醫院開立之安眠藥云云
      ，公設辯護人並請求查明被告被查獲日有無採集尿液送驗。然證人王俊民到庭
      卻結證稱：查獲時並未對被告採尿等語；經本院另向臺灣臺中看守所函詢結果
      ，該所亦回覆稱：被告丁○○於九十三年八月二十六日入所時，並未對其採集
      尿液等語，有該所九十三年十一月五日中所坤衛字第０九三０００五四七三號
      函存卷可查，自無從依被告之尿液檢驗，查證上開所辯是不實在，被告或公設
      辯護人復未能提出其他證據以實其說，則被告此部分辯解，能否遽信，已非無
      疑。
    (2)退步言之，縱認被告所辯非虛，亦即其確曾於案發當日下午二時許，服用八顆
      清濱醫院開立之安眠藥，但依前述，被告於案發時及隨後與證人甲○○○○相
      遇之際，精神狀況均無異常，則以案發時間係在當日二十三時二十五分許，距
      被告當日服用安眠藥之時間，既已相隔約十小時，參諸前揭醫院函文，顯已超
      過正常人服用同等藥劑、藥量可能發生嗜睡或意識不清之最低時效達二小時之
      久，被告於案發時業已恢復正常意識，並有辨別事理之能力，即非無可能。從
      而，上開醫院回函，尚無法資為任何有利於被告之徵憑。
    (3)另觀諸被告之偵訊筆錄及由本院為羈押訊問之訊問筆錄，可知檢察官及本院先
      後係於九十三年八月二十六日上午十一時十四分許、同日十三時三分許，開始
      訊問被告，各該時間，距離被告服用上開安眠藥之時間，分別相隔將近二十小
      時及二十三小時之久，被告已無可能受上開安眠藥物之影響，且各該次之偵訊
      筆錄及本院訊問筆錄，均無隻字片語記載被告身體或意識有何不正常之情況，
      被告於本院訊問時，尚且會主動陳述：「我身體不舒服，早上警察有送我去童
      綜合醫院急診，醫院有開藥給我吃，我剛剛也有吃過藥，我的心臟、肺部都有
      開過刀。」等語，益證被告在檢察官及本院為羈押訊問時之神志狀態，係屬正
      常。則被告於偵查中既供陳：「九十三年八月二十五日晚上在東海超市前方向
      ，我要親戚乙○○騎機車載我，後來我向他借一千五百元，他不要，我便下車
      在路邊撿菜刀架在他脖子上，他拿一千五百元給我，還說不夠，明天還會給我
      。」等語，於本院為羈押訊問時復自承：「（問：是否於九十三年八月二十五
      日二十三時二十分在臺中縣清水鎮○○路與中央北路口超商前，要求騎機車男
      子載你一程，結果半路上拿出一把菜刀，強盜該男子一千五百元？）．．．我
      是跟他借錢，他說不要，兩個人吵架以後，才發生這種情況。」、「（問：提
      示警詢筆錄並告以要旨，有何意見？）我當時有跟警察這樣說。」、「（問：
      你當時對該男子如何說？）我說借我一千五百元好不好，他說不要，他說借錢
      給我，我又會去打針，所以後來我就拿出了菜刀．．．」等語，衡情，若非被
      告確有持菜刀強盜被害人乙○○一千五百元之實情，且被告於行為時並未受藥
      物影響，而能對自己所為均甚明白，又怎會於警詢時、偵查中及本院訊問時，
      迭次供陳與上述相同且不利於己之內容？
    (4)據上，被告於案發時及製作警詢筆錄、偵訊筆錄時，並無受藥物影響而出現神
      志不清、無法判別事理之情狀，應臻明確。被告辯稱：因服用藥物迷迷糊糊，
      不知自己作何事，說什麼話云云，無非飾卸推諉之詞，委無足取。
（三）綜右所陳，被告於警詢、偵查中及本院為羈押訊問時之自白，均核與事實相符
      ，堪予採信。從而，本件事證明確，被告右開犯行，洵堪認定。
二、按刑法第三百二十一條第一項第三款「攜帶兇器」所謂之「兇器」，其種類並無
    限制，凡客觀上足對人之生命、身體、安全構成威脅，具有危險性之兇器均屬之
    ，且祇須行竊時攜帶此種具有危險性之兇器為已足，並不以攜帶之初有行兇之意
    圖為必要。查本案被告所持用抵住被害人乙○○之菜刀一把，質的堅硬，刀鋒銳
    利，形體非小，重量頗重，若持以攻擊人，將產生一定之危害，自屬兇器。是核
    被告攜帶扣案之菜刀強盜被害人乙○○財物，係犯刑法第三百三十條第一項之攜
    帶兇器強盜罪（起訴書論罪法條雖記載係同法第三百二十八條第一項，但業經公
    訴檢察官當庭更正之，併此明）。公設辯護人雖為被告辯護稱：被告於行為時
    已處於心神喪失或精神耗弱之狀態，請求依刑法第十九條規定為適當判決等語，
    但查，被告於行為時並無意識不正常之心神喪失或精神耗弱情狀，已詳如前述，
    自無刑法第十九條規定之適用，公設辯護人此部分之辯護，尚無可採。爰審酌被
    告前有多次毒品前科，除經送觀察、勒戒及強制戒治外，並於九十三年六月三十
    日經本院以九十三年度訴字第八九五號判處有期徒刑七月確定，現在正在執行，
    另於八十八年、九十三年間，又有賭博及竊盜前科，素行不佳，有臺灣臺中地方
    法院檢察署刑案資料查註紀錄表、臺灣高等法院被告全國前案紀錄表可按，其違
    犯本件強盜犯行，雖係臨時起意，且強盜之財物不多，但正值青年，竟不思正當
    工作，憑勞力賺取錢財，為貪圖不法利益而強盜他人財物，且攜帶扣案之菜刀犯
    案，所用之手段並非平和，對被害人之身心造成傷害，同時對於社會治安、個人
    人身安全產生一定之危害；再考之被告雖曾一度坦認犯行，但於本院審理期間卻
    翻異前詞，砌詞矯辯，犯後態度不佳等一切情狀，量處如主文所示之刑，以示懲
    儆。扣案之菜刀一把，雖係被告持以違犯右開犯罪所用之物，但被告於警詢時僅
    供稱：係從家裏取得等語，尚無證據證明確屬被告所有，核與刑法第三十八條沒
    收之規定，即有未合，爰不諭知沒收。
據上論斷，應依刑事訴訟法第二百九十九條第一項前段，刑法第三百三十條第一項，
判決如主文。
本案經檢察官戊○○到庭執行職務
中      華      民      國      九十四      年      三      月    七    日
                                臺灣臺中地方法院刑事第一庭
                                    審判長法  官  張  智  雄
                                          法  官  周  瑞  芬
                                          法  官  莊  嘉  蕙
右正本證明與原本無異。
如不服本判決，應於送達後十日內向本院提出上訴狀（須附繕本），上訴於臺灣高等
法院臺中分院。
                                          書記官
中      華      民      國      九十四      年      三      月    七    日
附錄論罪科刑法條
中華民國刑法第三百三十條第一項
犯強盜罪而有第三百二十一條第一項各款情形之一者，處七年以上有期徒刑。
